【裁判字號】    92,判,856
【裁判日期】    920703
【裁判案由】    違反海關緝私條例
【裁判全文】
最  高  行  政  法  院  判  決                    九十二年度判字第八五六號
    上  訴  人  劉家銘即力久貿易行
    訴訟代理人  林維毅律師
    被 上訴 人  財政部高雄關稅局
    代  表  人  甲○○
右當事人間因違反海關緝私條例事件，上訴人對於中華民國九十一年四月三十日高雄
高等行政法院九十一年度訴字第六號判決，提起上訴，本院判決如左：
    主  文
上訴駁回。
上訴審訴訟費用由上訴人負擔。
    理  由
一、被上訴人於民國八十九年七月五日過濾正利航業股份有限公司（下稱正利公司）
    所屬之KUO LIH輪之進口艙單時，發現艙號第八九＼Ｙ二二八＼○○○二號之艙
    單上貨名僅籠統申報茶葉，另申報之「標記及號碼」（即俗稱嘜頭）TT（IN
    TRI ）C/NO.1-637並加註MADE IN THAILAND亦甚為可疑，經船邊抽核，發現來貨
    貨上及其包裝並無嘜頭標示，亦無產地標示，且貨上有殘留之中文字痕跡，即繕
    發通報單以阻卻報備。經被上訴人向正利公司查證結果，其艙單上「MADE IN
    THAILAND」產地標示，係依承攬業者世海運通股份有限公司（下稱世海公司）於
    八十九年七月一日切結更正而申報；而該產地標示係上訴人出具切結書向世海公
    司要求更正加註。嗣上訴人於同年七月十九日檢具進、出口報單申報產地為CN（
    中國大陸），並以國外廠商作業疏忽，誤將上揭貨櫃發至臺灣為由，申請將來貨
    退回國外。惟被上訴人已查覺右揭情事，上訴人在後之報備自屬無效。是上訴人
    申報進口艙單有嘜頭、產地記載不符，涉及逃避管制情事，被上訴人乃依據海關
    緝私條例第三十一條之一規定，以艙單所列收貨人即上訴人為對象，沒入涉案貨
    物茶葉乙批共計二二、八二○公斤（原申報毛重二三、一四二公斤）。上訴人不
    服，聲請復查，未獲變更，提起訴願，遭決定駁回，上訴不服，遂提起本件行政
    訴訟。
二、上訴人於原審起訴主張：依海關通關業務實務，艙單虛報案件中，與艙單貨名申
    報相符僅係產地未能確認問題，因艙單依運輸工具進出口通關管理辦法規定，並
    未規定船上載明船上所載貨物之產地，縱使發現疑似大陸物品，發覺單位僅能通
    報方式通報進口通關單位加強控管及查驗，貨物經查驗後，如係大陸物品方能按
    海關緝私條例有關規定論處，如係申報產地為大陸或查驗前報備產地為大陸，如
    無法繳驗輸入許可證，海關得按關稅法第五十五條之一規定請進口人辦理退運。
    顯見艙單應記載事項，並未包括貨物產地，縱經海關發現來貨疑似大陸物品，亦
    與企圖逃避管制虛報產地無關。上訴人於系爭進口艙單貨名申報為 TEA及報單申
    報貨名 TEA，均與海關查驗相符，並無虛報貨名；產地報單申報為大陸與海關查
    驗相符，亦無虛報產地情事；系爭來貨或其包裝復無書寫或印刷MADE IN
    THAILAND，亦無偽標產地之嫌。而上訴人係於上揭來貨到港後，接獲承攬業者世
    海公司通知艙單上標記欄為 T.T.（IN TRI）C/ NO/1-637，認系爭來貨既從泰國
    進口，屬泰國貨，則嘜頭應有書明 MADE IN THI- LAND字樣，始於船泊未到港之
    前，向船公司申請加註標記MADE IN THAILAND字樣，純為方便辨識，並非申報產
    地之用。又上訴人於系爭來貨到港後，接獲國外通知，因國外出貨人疏忽，將中
    國大陸產製茶葉誤裝來臺，即向海關報備核准在案。足證上訴人報關前，已向海
    關報備該批來貨為大陸物品，並檢具進出口報關單向海關申請查驗辦理原貨退運
    ，明確表明無估稅提領該批來貨之意，何來逃避管制虛報產地企圖？本件應查明
    者，厥為上訴人於八十九年七月十九日檢具進出口報單申報產地為CN（中國大陸
    ）、要求退運前，被上訴人是否業已查獲本件有虛報產地先行通報或查驗申報不
    實情事。被上訴人辯稱已就本件虛報產地乙情先行通報，固提出通報單乙紙為憑
    。然上揭通報單內容欄僅載有：「經查來貨內包裝有中文字體與撕去紙包裝之痕
    跡，『疑似』大陸產製之普洱茶與沱茶等，請通關單位注意查驗。」等語，則依
    該通報內容，被上訴人僅疑似來貨為大陸產製之普洱茶與沱茶，未明確認定確為
    大陸產製，此由該通報內容末段載有「請通關單位注意查驗」等語，即知於同年
    七月五日被上訴人尚未就該批來貨產地查驗明確。又被上訴人辯稱該通報單有「
    阻卻報備」之效力，無非係以行為時進出口貨物查驗及取樣準則第十九條第二項
    第一款「海關已發覺不符」規定，認上訴人報備無效，惟詳觀該通報內容，並未
    載明被上訴人已具體認定系爭來貨有何申報項目不符情事。又現行海關業務已全
    面電腦化，倘有上開進出口貨物查驗及取樣準則第十九條第二項第一款情事，而
    有通報必要，除開立通報單外，均將通報事由輸入電腦，俾供報備時於電腦上查
    詢有無報備無效事由，而本件上訴人於申請退運該批來貨時，經被上訴人所屬組
    長許健一查詢電腦IB23檔，尚無任何密、通報註記，此亦有許健一之簽註載明於
    「申請書」可稽。況被上訴人辯稱上訴人於同年七月二十一日書立切結書時，即
    已明知為大陸茶葉乙節，並未舉證以實其說，所辯即不足採；且依系爭二紙切結
    書所載，並無任何字句表明上訴人業已知悉該批來貨為大陸茶葉情事，尚難僅以
    上訴人書立切結書之事實，逕行推斷原告於八十九年七月一日前，即已明知該批
    貨物為大陸茶葉，此情爰請  鈞院傳喚證人即世海公司職員林若蘭即明。足證被
    上訴人辯稱已發覺上訴人申報進口艙單有嘜頭、產地記載不符在先，否准上訴人
    檢具進、出口報單報備系爭來貨產地為中國大陸及將該批貨物退運云云，顯與事
    實不合。為此，請判決撤銷原處分、訴願決定等語。
三、被上訴人則以：系爭進口艙單除申報貨名TEA外，另申報嘜頭TT（IN TRI）
    C/NO.1-637並加註MADE IN THAILAND，惟被上訴人發現系爭來貨之貨物及其包裝
    並無嘜頭標示及產地標示，且貨上有刮去殘留之中文字痕跡，依查緝經驗判斷，
    應屬管制進口之大陸雲南產製普洱茶及沱茶，即以「關員發現實到貨物與艙單申
    報不符案件通報單」第BM-89046號通報阻卻報備，並據財政部關稅總局八十七年
    十一月二十五日台總局緝字第八七一○八七五七號函釋意旨深入追查。經被上訴
    人所屬機動巡查隊派員向正利公司查證結果，其艙單上MADE IN THAILAND產地標
    示，係依承攬業者世海公司於八十九年七月一日切結更正而申報，進一步追查結
    果，該產地標示係該批來貨貨主即上訴人出具切結書向世海公司要求更正加註。
    乃上訴人以進、出口為常業，應知出具「切結書」加註產地，應審慎查明，再行
    申報。顯見上訴人已事先知情該批貨物係大陸產製，其偽報產地逃避管制，至為
    明顯，是上訴人主張該批來貨為誤裝錯運，核與規定不符。又上訴人遲至七月十
    九日始檢具進、出口報單申報該批來貨產地為CN（中國大陸），並以國外廠商作
    業疏忽，誤將上揭貨櫃發至臺灣為由，申請將該批來貨退運國外。惟因該批來貨
    原提單嘜頭欄僅記載TT，並無任何產地記載，且於八十九年六月二十九日裝船進
    口後，遭被上訴人於同年七月五日查獲為管制進口之大陸物品前之同年七月一日
    ，業已要求運送人將來貨申報為「MADE IN THAILAND」乙節，應視為進口人即上
    訴人自行申報之行為。是被上訴人查獲系爭管制進口大陸物品在先，並已依規定
    通報阻卻報備，嗣上訴人申請退運該批來貨，雖經查驗相符，然因其報備係於被
    上訴人查覺申報進口艙單嘜頭及產地記載不符，且通報之後，依行為時進出口貨
    物查驗及取樣準則第十九條第二項規定，其報備仍屬無效，是上訴人主張已將系
    爭來貨產地申報，並經被上訴人同意云云，為屬誤解。況艙單與進口報單申報兩
    者不同，艙單申報不符，依海關緝私條例第三十一條之一規定議處；而進口報單
    申報不實，則據同條例第三十七條規定核處。揆諸上開說明，本件為屬上開海關
    緝私條例第四條所謂進口貨物經海關查明與艙單不符、上訴人虛報艙單之行為，
    則被上訴人依海關緝私條例第三十一條之一規定沒入其貨物，並否准上訴人退運
    之申請，即無不合。末按，海關緝私條例第三十一條之一規定之立法目的，係課
    進、出口人遵循國際貿易及航運常規程序，就貨物與艙口單、載貨清單、轉運艙
    單或運送契約文件，誠實記載及申報之義務，並對於違反此作為義務者，為沒入
    貨物之處分，此有司法院大法官釋字第四九五號解釋可參。系爭來貨既經查明與
    艙單所載不符，並無所謂誤裝情事，且涉及逃避管制，則上訴人即已違反誠實記
    載及申報義務，依司法院釋字第四九五號解釋意旨，上訴人未能舉證證明自己並
    非故意誤裝，自應受罰。依上說明，被上訴人依海關緝私條例第三十一條之一規
    定，沒入系爭貨物，並無違誤等語，資為抗辯。
四、原審斟酌全辯論意旨及調查證據之結果，以：本件被上訴人於八十九年七月五日
    過濾正利公司所屬之KUO LIH輪之進口艙單時，發現艙號第八九＼Ｙ二二八＼○
    ○○二號之艙單上貨名僅籠統申報茶葉，嘜頭欄申報 TT（IN TRI ）C/NO.1-637
    並加註MADE IN THAILAND亦甚為可疑，經船邊抽核，發現系爭來貨及其包裝並無
    嘜頭標示，亦無產地標示，且貨上殘留之中文字痕跡，經向正利公司查證結果，
    其艙單上「MADE IN THAILAND」產地標示，係依承攬業者世海公司切結更正而申
    報；而該產地標示係上訴人出具切結書向世海公司要求更正加註。嗣上訴人於同
    年七月十九日檢具進、出口報單申報產地為CN（中國大陸），並以國外廠商作業
    疏忽，誤將上揭貨櫃發至臺灣為由，申請將該批來貨退回國外。惟被上訴人以先
    前業已查覺上訴人申報進口艙單有嘜頭、產地記載不符，違反逃避管制情事為由
    ，依海關緝私條例第三十一條之一規定，以艙單所列收貨人即原告為對象，沒入
    系爭涉案貨物茶葉乙批共計二二、八二○公斤等事實，業有進口艙單、申報書、
    切結書、申請書、進口報單、出口報單、被上訴人搜索筆錄、被上訴人函及其所
    屬緝案處理組函等件附於原處分卷可憑，並為兩造所不爭，堪可認定。茲兩造所
    爭執者，厥為上訴人於八十九年七月十九日檢具進出口報單申報產地為CN（中國
    大陸）、要求退運前，被上訴人是否已查獲本件有虛報產地先行通報或查驗申報
    不實情事。又按「本條例稱報運貨物進口．．．，謂依關稅法及有關法令規定，
    向海關申報貨物，經由通商口岸進口．．．。」為海關緝私條例第四條所明定。
    該條文所稱「報運」，應包括船務及貨主報關兩階段之申報行為在內；海運進口
    貨物之船務報關，係指船長將其管領船舶所載貨物列入艙口單內運入通商口岸，
    並依規定向海關遞送各該艙單之報關行為而言，本件即屬此種報關。又依承攬海
    關進口貨物報關作業實務，承攬業者經貨主要求更改艙單前，通常均要求貨主提
    出切結書，避免日後滋生糾紛。經查，系爭艙單嘜頭欄內容申報更改為（IN TRI
    ）C/NO.1 -637並加註「MADE IN THAILAND 」產地標示，為正利公司依承攬業者
    世海公司切結更正而申報，而世海公司之切結行為，復經上訴人出具切結書要求
    更正加註所致，業有切結書二紙附於原處分卷可考，是上訴人主張出具予世海公
    司之切結書日期為八十九年七月二十一日而非同年七月一日云云，即乏所據，核
    難憑採。上訴人雖主張被上訴人所屬組長許健一於八十九年七月十五日查詢電腦
    IB23檔結果，尚無任何密、通報註記，故第BM-89046號通報單未生阻卻報備效力
    云云，固提出許健一之簽註載明於其申請書乙紙附卷足憑。然查，被上訴人於八
    十九年七月五日發現系爭來貨及其包裝並無嘜頭標示及產地標示，且貨上有刮去
    殘留之中文字痕跡，依查緝經驗判斷，應屬管制進口之大陸雲南產製普洱茶及沱
    茶後，即以「關員發現實到貨物與艙單申報不符案件通報單」第BM-89046號通報
    在案，該通報單內容欄載有：「經查來貨內包裝有中文字體與撕去紙包裝之痕跡
    ，疑似大陸產製之普洱茶與沱茶等，請通關單位注意查驗。」等語，參酌被上訴
    人八九─○一一四五號緝私報告，堪認被上訴人於右揭期日過濾艙單發現系爭來
    貨產地尚有疑義而通報海關內部單位時，依進出口貨物查驗及取樣準則第十九條
    第二項第一款規定，已發覺原告申報進口系爭來貨之艙單有嘜頭、產地記載不符
    情形，足見被上訴人查獲本件有虛報產地先行通報或查驗申報不實情事，此亦有
    上揭通報單及緝私報告附於原處分卷足參。顯見上揭第BM-89046號通報單業生阻
    卻報備之效力，乃上訴人就該第 BM-8 9046號通報單未生阻卻報備之效力云云，
    復未舉其他反證以實其說。揆諸前開規定，上訴人主張艙單應記載事項，並未包
    括貨物產地，縱海關發現該批來貨疑似大陸物品，亦與企圖逃避管制虛報產地無
    關，及系爭通報單未生阻卻報備效力云云，即無理由，尚難採信。末查，系爭來
    貨原提單嘜頭欄僅記載TT，並無任何產地記載，且系爭來貨於遭被告於八十九年
    七月五日查獲為管制進口之大陸物品前之同年七月一日，上訴人業已要求運送人
    將該批來貨申報為「MADE IN THAILAND」，是被上訴人查獲系爭管制進口大陸物
    品在先，並已依規定通報阻卻報備等節，業如前述。嗣上訴人遲至七月十九日始
    檢具進、出口報單申報該批來貨產地為CN（中國大陸），並以國外廠商作業疏忽
    ，誤將上揭貨櫃發至臺灣為由，申請將該批來貨退運國外，雖經被上訴人查驗相
    符，然因上訴人之報備係於被上訴人查覺申報進口艙單嘜頭及產地記載不符且通
    報之後，依行為時進出口貨物查驗及取樣準則第十九條第二項第一款規定，其報
    備仍屬無效。從而，是上訴人主張已將系爭來貨產地申報，並經被上訴人同意云
    云，亦乏所據，自難昭折服。綜上所述，上訴人上揭主張，均乏所據，即無可取
    。是本件上訴人申報進口系爭來貨之艙單既有嘜頭、產地記載不符情事，依上開
    海關緝私條例第一條及第三條規定、司法院釋字第四九五號解釋意旨暨學者見解
    ，應推定其有「逃避管制」之故意；而上訴人又未能依海關緝私條例第三十一條
    之一但書規定，就系爭大陸產製來貨確屬誤裝乙節，舉反證以實其說，自應受罰
    。則被上訴人以本件上訴人申報進口艙單有嘜頭、產地記載不符，違反逃避管制
    之違章事實，依海關緝私條例第三十一條之一規定，參酌財政部關稅總局八十五
    年七月二十六日台總局緝字第八五一○六四六三號及八十六年五月十七日台總局
    緝字第八六一○三八八五號等函釋，以艙單所列收貨人即上訴人為對象，沒入該
    批涉案貨物茶葉乙批共計二二、八二○公斤，自無違誤。復查及訴願決定維持原
    處分，亦無不合。因將復查、訴願決定及原處分均予維持，駁回上訴人之訴。
五、本院經核原判決於法並無違誤。上訴意旨仍執前詞並主張原判決認定被上訴人於
    上訴人報備前，已查獲本件有虛報產地先行通報或查驗申報不實情事，無非係以
    被上訴人「關員發現實到貨物與艙單申報不符案件通報單」第 BM─89046號為其
    論據，惟查該通報單「通報內容」欄係載明：「經查來貨內包裝有中文字體與撕
    去紙包裝之痕跡，『疑似』大陸產製之普洱茶與沱茶等，請通關單位注意查驗。
    」等語，然被上訴人僅「疑似」系爭貨物為大陸產製之普洱茶與沱茶等，並未明
    確認定確為大陸產製之普洱茶與沱茶，此由末段載明「請通關單位注意查驗」，
    可知七月五日被上訴人尚未查驗明確，否則於開立上開通報單時，依海關緝私條
    例第三十一條之一規定，應立即為沒入貨物之處分，根本不必再為查驗，亦絕無
    再准予通關之理，豈有再註記「請通關單位注意查驗」之必要，此通報單所載內
    容，經上訴人於原審提出作為被上訴人尚未發覺不符之論據，原判決未予採信，
    亦完全未說明不採信之理由，其有判決理由不備，至為明顯。又被上訴人未沒入
    處分前，上訴人即書具「申請書」報備請求退運國外，並附具進口、出口報單載
    明產地為中國大陸，被上訴人方證實本件確為中國大陸產製之普洱茶與沱茶，而
    處以沒入處分，被上訴人主張上開通報已生「阻卻報備」之效力，無非係以「進
    出口貨物查驗及取樣準則」第十九條第二項規定認上訴人報備無效，惟查「進出
    口貨物查驗及取樣準則」第十九條第二項乃規定：依前項規定報備，如有左列情
    形之一者，其報備無效。一、海關已發覺不符。二、海關已接獲走私密告。三、
    報備內容（貨名、規格、產地、數量、重量等）及理由未臻具體或與實際到貨不
    符者。四、報備不合規定程序者。本件顯無第二、三、四款情形，所應審究者，
    是否有第一款：「海關已發覺不符」情事，經核閱上開「通報內容」，並未載明
    被上訴人已具體認定實到貨物有何申報項目不符情事，至為明顯，若海關得於嗣
    後發覺不符，而處以沒入處分，則上開「進出口貨物查驗及取樣準則」第十九條
    第一項報備制度豈非形同具文，原審未見及此，僅以被上訴人「關員發現實到貨
    物與艙單申報不符案件通報單」第 BM─89046號一紙，率為已生阻卻報備之認定
    ，自屬判決理由不備。再言，現行海關業務已全面電腦化，若有上開「進出口貨
    物查驗及取樣準則」第十九條第二項各款情事，而有通報必要，除開立通報單外
    ，莫不將通報事由輸入電腦，以供報備時於電腦上查詢有無報備無效事由，惟本
    件於上訴人申請退運時，所具「申請書」，於八十九年七月十五日，經被上訴人
    機關組長許健一查詢電腦IB23檔，尚無任何密、通報註記，此有許健一之簽註載
    明於「申請書」上可稽，足認被上訴人所舉上開「關員發現實到貨物與艙單申報
    不符案件通報單」第 BM─89046號，無非係被上訴人於八十九年七月五日查核時
    ，僅認為『疑似』大陸產製之普洱茶與沱茶，顯然未達明確認定貨物與艙單所載
    不符之程度，亦足以證明被上訴人主張已發覺不符在先云云，顯與事實不合，上
    開「申請書」足為有利上訴人之判斷，惟原判決確未說明理由，完全不予斟酌，
    尚泛言上訴人未舉反證以實其說云云，自有判決理由不備之違法。另艙單應記載
    事項，係規定於「運輸工具進出口通關管理辦法」第三十三條：「進口貨物艙單
    應依海關規定格式載明左列各項，書面艙單資料並應由船長及船公司或其代理人
    會同簽章。一、船名、國籍、噸位、船長姓名、進港日期、船舶呼號、航次及進
    港前最後停靠口岸。二、船上所載貨物之名稱、標記、號碼、包裝式樣（如桶、
    盤、箱、袋等）、件數、重量、規格，如遇兩包或數包貨物合裝一件者，並應詳
    細註明該件內所裝包數。三、裝運及到達地點。四、收貨人姓名及住址。五、貨
    櫃裝運應將各貨櫃號碼、種類之運送條件加註於艙單內。同一收貨人之整裝貨櫃
    所載貨物如有兩批以上者，應於進口艙單上裝載有關貨物之貨櫃號碼後加註「部
    分」字樣；空櫃應將其號碼、數量列報於艙單最後一頁並免加列艙單號碼。」準
    此，艙單並無須記載「產地」，此亦有空白艙單一祇在卷可稽，本件上訴人係於
    「標記及號碼」欄註記 MADE IN TAILAND乃係因本件貨物由泰國進口，上訴人認
    為嘜頭應有書明MADE IN TAI LAND字樣，而向船公司申請加註標記 MADE IN TAL
    AND 字樣，依規定艙單並無須記載「產地」，上訴人上開加記目的，乃為方便辨
    識，並非申報產地之用，而被上訴人亦尚未明確認定確為大陸產製之普洱茶與沱
    茶，被上訴人機關遽指為系爭貨物與艙單不符云云，實不足採，艙單既未要求載
    明「產地」，而上訴人係於「標記及號碼」欄註記 MADE IN TAILAND，即不發生
    艙單產地記載與實際不符之情事，原判決就此有利論據，亦未說明何以不足為有
    利上訴人之認定，其判決理由不備，殆屬顯然等語。然查「船舶、航空器、車輛
    或其他運輸工具所載進口貨物或轉運本國其他港口之轉運貨物，經海關查明與艙
    口單、載貨清單、轉運艙單或運送契約文件所載不符者，沒入其貨物。但經證明
    確屬誤裝者，不在此限。」為海關緝私條例第三十一條之一所明定。另「凡規避
    檢查、偷漏關稅或逃避管制，未經向海關申報而運輸貨物進、出國境者，海關應
    予查緝，海關緝私條例第一條及第三條定有明文。同條例第三十一條之一規定．
    ．．，係課進、出口人遵循國際貿易及航運常規程序，就貨物與艙口單、載貨清
    單、轉運艙單或運送契約文件，誠實記載及申報之義務，並對於能舉證證明確屬
    誤裝者，免受沒入貨物之處分，其責任條件未排除本院釋字第二七五號解釋之適
    用，為增進公共利益所必要，與憲法第二十三條尚無牴觸。」司法院大法官亦著
    有釋字第四九五號解釋可稽。就海關緝私條例第三條中有關規避檢查、偷漏關稅
    或「逃避管制」者，須人民能證明艙口單、載貨清單、轉運艙單或運送契約文件
    與載貨不符確屬誤裝者，始能依同條例第三十一條規定，免除貨物被沒收。又「
    進口貨物如有溢裝，或實到貨物與原申報不符，或夾雜其他物品進口情事，除係
    出於同一發貨人發貨兩批以上，互相誤裝錯運，經舉證證明，並經海關查明屬實
    者，准予併案處理，免予議處外，應依海關緝私條例有關規定論處．．．。依前
    項規定報備，如有下列情形之一者，其報備無效。一、海關已發覺不符。」、「
    進口貨物於報關同時申請退運案件，經海關內部單位通報在先或經查驗涉有申報
    不符情事，．．．應依法處罰不准退運。」、「廠商於報關時申請以三角貿易方
    式同時報運進出口貨物，在申請退運或報明係三角貿易前即被海關查獲有虛報產
    地，應依法論處。」亦為行為時進出口貨物查驗及取樣準則第十九條第一項本文
    及第二項第一款所明定及財政部關稅總局八十五年七月二十六日台總局緝字第八
    五一○六四六三號及八十六年五月十七日台總局緝字第八六一○三八八五號等函
    釋闡明在案。而本件上訴人申報進口艙單有嘜頭、產地記載不符，涉及逃避管制
    情事，被上訴人乃依據海關緝私條例第三十一條之一規定，以艙單所列收貨人即
    上訴人為對象，沒入涉案貨物茶葉乙批共計二二、八二○公斤，尚無違誤，復查
    、訴願決定及原判決亦予維持，均無不合。次查本案艙單籠統申報貨名為 TEA，
    另申報嘜頭TT（IN TRI）C/NO1─637並加註MADE IN THAILAND產地標示，經被上
    訴人派員船邊抽核，見來貨之貨上及其包裝並無嘜頭標示，亦無產地標示，且貨
    上有刮去殘留之中文字體痕跡，依以往查緝經驗判斷，應屬管制進口之大陸雲南
    產製普洱茶及沱茶，即繕製「關員發現實到貨物與艙單申報不符案件通報單」第
    BM89─046 號，該通報單名稱已明載關員發現實到貨物與艙單申報不符，即表示
    海關已有發覺不符情事。且系爭來貨原提單嘜頭欄僅記載TT，並無任何產地記載
    ，系爭來貨在被上訴人於八十九年七月五日查獲為管制進口之大陸物品前，同年
    七月一日上訴人業已出具切結書予承攬業世海公司，再轉向運送人正利公司切結
    更正，要求運送人將系爭來貨申報為MADE IN THAILAND，是被上訴人查獲系爭來
    貨為管制進口大陸物品在先，並已依規定通報阻卻報備。雖上訴人於同年七月十
    九日檢具進、出口報單申報該批來貨產地為中國大陸，並以國外廠商作業疏忽，
    誤將上揭貨櫃發至台灣為由，申請將該批來貨退運國外。惟被上訴人既已依艙單
    申報而查獲管制進口大陸物品在先，並依規定通報，阻卻報備在案，故未核准其
    退運申請，並無不合。上訴人主張其申請將系爭來貨退運國外時，被上訴人尚未
    發覺不符等情，並不可採。再查現行法令雖未規定進口貨物艙單必須載明「產地
    」，惟本案經查艙單貨名僅列報茶葉，申報籠統，另申報之嘜頭 TT（IN TRI）C
    ／NO1－637，並加註MADE IN THAILAND，經被上訴人派員在船邊抽核，發現來貨
    之貨上及其包裝並無嘜頭標示，亦無產地標示，且貨上外包裝標示殘留中文字體
    痕跡，而來貨之普洱茶與沱茶屬於非准許間接進口之大陸物品。嗣經向正利航業
    公司查證結果，其艙單上之「MADE IN THAILAND」產地標示，係依承攬業者世海
    運通股份有限公司於八十九年七月一日切結更正而申報，經再向承攬公司追查結
    果，其產地標示係貨主（上訴人）出具切結書向承攬公司要求更正加註。上訴人
    以進出口為常業，當知出具切結書加註產地，應審慎查明，再行申報，顯見上訴
    人已事先知情該批來貨係大陸產製。又上訴人於九十一年三月二十六日在原審行
    準備程序時，亦自承系爭貨物裝船時，已知為大陸貨物，依據「原提單」所載，
    系爭貨物裝船日期為八十九年六月二十八日，即上訴人於同年七月一日前，已明
    知為大陸產製，仍出具「切結書」要求運送人艙單加註「泰國製造」，蓄意虛報
    產地，逃避管制行為，至為明顯。上訴人所稱依規定艙單無須記載產地，亦不足
    採。末查原判決已就本件爭點即上訴人於八十九年七月十九日檢具進出口報單申
    報產地為中國大陸，要求退運前，被上訴人是否已查獲本件有虛報產地先行通報
    或查驗申報不實情事乙節，明確詳述其得心證之理由，有如前述。尚難謂有判決
    不備理由之違法，縱原審雖有未於判決中加以論斷者，惟尚不影響於判決之結果
    ，與所謂判決不備理由之違法情形不相當。至於上訴人其餘訴稱各節，乃上訴人
    以其對法律上見解之歧異，就原審取捨證據、認定事實之職權行使，指摘其為不
    當，均無可採。綜上所述，上訴意旨指摘原判決違誤，求予廢棄，難認有理由，
    應予駁回。
據上論結，本件上訴為無理由，爰依行政訴訟法第二百五十五條第一項、第九十八條
第三項前段，判決如主文。
中    華    民    國    九十二      年      七        月      三        日
                    最 高 行 政 法 院  第 五 庭
                                審 判 長 法  官      徐  樹  海
                                         法  官      廖  宏  明
                                         法  官      鄭  淑  貞
                                         法  官      林  家  惠
                                         法  官      林  茂  權
右  正  本  證  明  與  原  本  無  異
                                         法院書記官  王  褔  瀛
中    華    民    國    九十二      年      七        月      四        日


司法院資訊處製作；財團法人民間司法改革基金會備份。
